【裁判字號】    96,訴,1393
【裁判日期】    970711
【裁判案由】    減少買賣價金
【裁判全文】
臺灣板橋地方法院民事判決              96年度訴字第1393號
原      告  乙○○
訴訟代理人  錢裕國律師
複  代理人  戊○○
            丁○○
被      告  丙○○
訴訟代理人  甲○○
上列當事人間請求減少買賣價金事件，經本院於民國97年6 月17
日言詞辯論終結，判決如下：
    主  文
被告應給付原告新台幣壹佰陸拾萬伍仟元及自民國九十六年八
月十一日起至清償日止，按年息百分之五計算之利息。
訴訟費用由被告負擔。
本判決第一項原告於假執行程序實施前以新台幣伍拾肆萬伍仟元
為被告供擔保後，得為假執行；但被告如以新台幣壹佰陸拾萬
伍仟元為原告供擔保後，得免為假執行。
    事實及理由
一、原告起訴主張：
（一）緣原告於民國95年9 月23日透過網路知悉臺北縣蘆洲市○
      ○路34巷33號2 樓房屋（以下簡稱：系爭房屋）之出售訊
      息，遂透過21世紀不動產蘆洲長榮加盟店與屋主即被告丙
      ○○接洽，被告則授權訴外人李炯祺與原告及房屋仲介斡
      旋洽談，房屋仲介公司營業員黃玉成於斡旋期間發覺房屋
      前陽台有燒焦痕跡，曾詢問訴外人李炯祺系爭房屋是否為
      凶宅，然其再三保證焦痕為前屋主燒紙錢所致，絕非凶宅
      ，為謹慎起見，房屋仲介公司營業員再就此事詢問同棟住
      戶，然其他住戶均以不知此事加以答覆，經詢問蘆洲派出
      所警員則答以查無資料。原告經多方查證後，因查無系爭
      房屋確為凶宅之證據，遂相信被告所言，決定購買系爭房
      屋，於95年10月2 日賣方收受定金時，原告另要求訴外人
      李炯祺於賣方定金收款憑證上具結保證，系爭房屋並非凶
      宅。嗣雙方於95年10月11日正式簽訂房屋買賣契約，約定
      買賣價金為新台幣（下同）5,450,000 元。詎系爭標的交
      屋後，原告經鄰居告知，系爭房屋曾有人燒炭自殺，確為
      凶宅無疑，原告乃通知被告出面解決，惟被告及其代理人
      李炯祺確均避不見面。
（二）按物是否具有瑕疵，應以一般交易觀念上是否屬物之瑕疵
      認定，而一般民間購屋，無論其為自住或置產投資，倘其
      房屋曾有人在內橫死，依我國民間習俗，均多退避拒買，
      是房屋曾發生「非自然身故」之情事（即俗稱之凶宅），
      無疑已是一重大瑕疵。又按買賣之物有瑕疵者，買受人得
      主張解除契約或請求減少價金，民法第359 條定有明文，
      實務上亦不乏以此主張瑕疵擔保責任之案例。查原告因已
      花錢重新整修系爭房屋，若主張解除契約，雖於法亦可向
      被告一併請求賠償，然此必然造成被告過大損失，原告僅
      向被告請求減少價金1,635,000 元。
（三）聲明：1.被告應給付原告1,635,000 元，及自起訴狀繕本
      送達之翌日起至清償日止，按年息5%計算之利息；2.原告
      願供擔保請准宣告假執行。
二、被告則以：系爭房屋原登記於被告名下，被告亦是事後始知
    悉94年2 月有婦人在系爭房屋內燒炭自殺，該事實係發生於
    被告購買系爭房屋前，且被告購買系爭房屋時仲介公司人員
    告知該婦人乃於送醫途中死亡等語，資為抗辯。並聲明：1.
    原告之訴及其假執行之聲請均駁回；2.如受不利判決，被告
    願供擔保請准宣告免予假執行。
三、原告主張於95年10月11日，就系爭房屋與被告簽訂買賣契約
    ，而向被告購買系爭房屋，並約定買賣價金為5,450,000 元
    之事實，業據提出不動產買賣契約書影本1 份為證，被告對
    此亦不爭執，堪信原告此部分之主張為真實。又原告主張系
    爭標的交屋後，其經鄰居告知，系爭房屋曾有人燒炭自殺，
    確為凶宅無疑，應認係屬交易價值上之重大瑕疵等情，被告
    則以前揭情詞置辯，是本件應審究之爭點，為原告以系爭房
    屋有瑕疵，依民法第359 條規定解除系爭買賣契約有無理由
    之問題，茲分述如下。
四、原告主張系爭房屋曾發生自殺死亡之非自然身故事件，死者
    為一婦人，死亡日期為94年2 月4 日之事實，為被告所不爭
    執，而訴外人李炯祺因隱瞞上情，經原告提起詐欺告訴，並
    經提起公訴在案，此有臺灣板橋地方法院檢察署96年度偵續
    字第449 號起訴書1 份影本在卷可參，是原告此部分主張，
    堪信為真實。
五、再原告主張被告出售系爭房屋時，發覺房屋前陽台有燒焦痕
    跡，曾詢問訴外人李炯祺系爭房屋是否為凶宅，然其再三保
    證焦痕為前屋主燒紙錢所致，絕非凶宅等情，雖被告辯稱亦
    是事後始知悉94年2 月有婦人在系爭房屋內燒炭自殺，該事
    實係發生於被告購買系爭房屋前，且被告購買系爭房屋時仲
    介公司人員告知該婦人乃於送醫途中死亡等語，惟查，觀諸
    上開起訴書之內容係認「訴外人甲○○為新日欣工程有限公
    司人員，營業項目包含不動產投資規劃及房屋買斷等業務。
    其於95年8 月9 日，以468 萬元之代價，向吳數連購入位在
    臺北縣蘆洲市○○路34巷33號2 樓之房屋，並借名登記在丙
    ○○（即本件被告）名下（丙○○涉嫌詐欺部分，另由本署
    檢察官以96年度調偵字第352 號為不起訴處分確定）後，已
    知悉該屋於94年2 月間，曾發生承租人陳錦在屋內燒炭自殺
    之情形，詎甲○○為求轉售獲取差價，竟意圖為自己不法之
    所有，於95年10月間，對張煜（即本件原告）隱匿上開消
    息，並在不動產標的現況說明書中關於該建物是否曾發生過
    兇殺或自殺等非自然身故描述內容欄位中勾選「否」，而未
    據實以告，使張煜陷於錯誤，並於95年10月11日，以545
    萬元之代價，向甲○○購入該屋，並至95年11月11日止，付
    清上開款項予甲○○得逞」等情明確，此有上開起訴書影本
    1 份附卷可參，是足認被告出售系爭房地之時，即已知悉系
    爭房屋內前曾有婦人在系爭房屋內燒炭自殺之情事至明。是
    被告上開辯稱事後始知悉94年2 月有婦人在系爭房屋內燒炭
    自殺，且被告購買系爭房屋時仲介公司人員告知該婦人乃於
    送醫途中死亡等語，縱屬實在，此仍無礙伊於出售系爭房地
    之時，即已知悉系爭房屋內前曾有婦人在系爭房屋內燒炭自
    殺，仍故意隱瞞上情，而在不動產標的現況說明書中關於該
    建物是否曾發生過兇殺或自殺等非自然身故描述內容欄位中
    勾選「否」之情。
六、又所謂物之瑕疵，係指存在於物之缺點而言，凡依通常交易
    觀念，或依當事人之決定，認為物應具備之價值、效用、或
    品質而不具備者，即為物有瑕疵，且不以物質上應具備者為
    限，有最高法院著有73年台上字第1173號判例可資參照。查
    系爭房屋於94年2 月間發生非屬於自然身故之自殺死亡事件
    ，業如前述，而此種屋內有人自殺身亡之事故，雖不致對於
    房屋造成物理性之損傷或房屋之通常效用降低，惟依我國社
    會民情，一般大眾對於此類非自然身故事件，多存有嫌惡畏
    懼之心理，對居住於其內之住戶而言，除會對居住品質心生
    疑慮，且會在心理層面上造成相當之負面影響。因之，在房
    地產交易市場及實務經驗中，具有非自然身故情事之不動產
    ，均會嚴重影響購買意願及購買價格，並因此造成該等標的
    之市場接受程度及交易價格低落，故就房屋交易市場之通常
    交易觀念而言，屋內是否曾發生有人「非自然身故」之情事
    ，乃屬房屋交易之重要資訊，並影響系爭房地之交易價值甚
    鉅，應認係屬交易上之重大瑕疵。從而原告主張其為物之瑕
    疵，自屬可採。再按出賣人應負之上開瑕疵擔保責任係法定
    無過失責任，無論出賣人是否有過失，均應對買受人負責。
    本件兩造訂約之時，被告已知系爭房屋曾發生上開非自然身
    故之事件，卻隱而未告知原告，是無論被告有無向原告保證
    系爭房屋未曾發生過非自然身故事件，依上開法文規定，均
    不能以此免除被告關於物之瑕疵擔保責任，故原告依民法第
    359 條規定，請求減少買賣價金，自屬有據。
七、又本院經兩造同意後囑託群益不動產估價師事務所就系爭房
    地有無非自然身故發生之合理市價各為多少為鑑價，經該事
    務所於97年5 月13日覆函本院所附之估價報告書，其結論為
    本案特定價格與正常價格之差異為30% ，此有群益不動產估
    價師事務所97年5 月13日群益北字A8961202號函暨檢附不動
    產鑑價報告書1 份在卷可參，是據上開鑑價報告可知，本件
    系爭房屋在有非自然身故之情況下，會較無自然身故正常價
    格低30% 。是據上開方式計算，本件原告因被告未告知系爭
    房地有非自然身故事件之不完全給付，因此所受損失為1,63
    5,000 元，即原告買受系爭房屋之價格54,500,000元X15%=
    1,635,000元。
八、綜上所述，原告主張被告應就系爭房屋對其負物之瑕疵擔保
    責任，據以請求減少買賣價金，請求被告給付1,635,000 元
    ，及自本件起訴狀繕本送達被告之翌日即96年8 月11日起至
    清償日止，按年息百分之5 計算之利息，為有理由，應予准
    許。
九、本件事證已臻明確，兩造其餘主張陳述及未經援用之證據，
    經核均與本件判決基礎之事實無影響，不足影響本件判決之
    結果，爰不另一一論述，併此敘明。
十、兩造均陳明願供擔保，請准宣告假執行及免為假執行，經核
    均無不合，爰分別酌定相當之擔保金額准許之。
十一、結論：本件原告之訴為有理由，依民事訴訟法第78條、第
    390 條第2 項、第392 條第2 項，判決如主文。
中    華    民    國    97    年    7     月    11    日
                  民事第三庭    法  官  邱靜琪
以上正本係照原本作成
如對本判決上訴，須於判決送達後20日內向本院提出上訴狀
中    華    民    國    97    年    7     月    11    日
                                書記官  白俊傑


司法院資訊處製作；財團法人民間司法改革基金會備份。
